【裁判字號】    97,易,1136
【裁判日期】    980417
【裁判案由】    傷害等
【裁判全文】
臺灣高雄地方法院刑事判決              97年度易字第1136號
公  訴  人  臺灣高雄地方法院檢察署檢察官
被      告  乙○○
上列被告因傷害等案件，經檢察官提起公訴（97年度調偵字第
111 號）及移送併辦（97年度偵字第11330 號），本院判決如下
：
    主  文
乙○○犯侵入住宅罪，處拘役拾日，如易科罰金，以新臺幣壹
仟元折算壹日；又犯傷害罪，處有期徒刑肆月，如易科罰金，以
新臺幣壹仟元折算壹日。
    事  實
一、乙○○因胞兄余春輝與丙○○發生經營洗衣業務之合夥糾紛
    ，致余春輝無法發放其薪津，為向丙○○追討薪資債務，遂
    於民國96年8 月12日晚上10時17分許，與不知情之甲○○一
    同前往丙○○所開設位在高雄縣大社鄉○○路710 巷51號之
    洗衣工廠及住處，乙○○並基於侵入住宅之犯意，無故侵入
    上開住處之客廳內，經丙○○以言詞驅離仍不離去後，丙○○乃以手推乙○○出門，兩方旋起爭執，而隔著上開住處客
    廳之玻璃門內外互推，致前開玻璃門門鎖部分扭曲損壞變形
    （毀損部分未據告訴），乙○○憤恨不平離去時，復持住處
    外啤酒瓶朝前開玻璃門丟擲。
二、嗣丙○○因上開侵入住宅案件對乙○○提出告訴，臺灣高雄
    地方法院檢察署檢察官並定於97年2 月1 日下午4 時開庭審
    理，乙○○因而心生不滿，於開庭前之97年2 月1 日凌晨0
    時5 分許，與不知情之甲○○、吳長恩2 人，一同前往丙○○住處，乙○○復單獨基於傷害之犯意，獨自1 人進入上開
    住處之洗衣工廠內並徒手毆打丙○○之頭部、胸部、背部等
    處，致丙○○受有胸壁挫傷、頭部損傷併頭暈、前胸後背多
    處紅腫（0.5 ×17.5、9 ×3.5 、8 ×16、12.5×12、6.5
    ×5 公分）等之傷害。
三、案經丙○○訴由高雄縣政府警察局仁武分局報請臺灣高雄地
    方法院檢察署檢察官偵查起訴及移送併辦。
    理  由
壹、證據能力部分：
一、按「除前3 條之情形外，下列文書亦得為證據：一、除顯有
    不可信之情況外，公務員職務上製作之紀錄文書、證明文書
    。二、除顯有不可信之情況外，從事業務之人於業務上或通
    常業務過程所須製作之紀錄文書、證明文書。三、除前二款
    之情形外，其他於可信之特別情況下所製作之文書。」刑事
    訴訟法第159 條之4 定有明文。查告訴人丙○○之高雄市立
    聯合醫院診斷證明書係醫師依於業務上或通常業務過程所須
    製作之病歷紀錄文書所製作之紀錄文書，且記錄時亦無預見
    日後將作為證據之偽造動機，其虛偽之可能性較小，且如讓
    製作者以口頭方式在法庭上再重述過去之事實或數據，實際
    上有其困難，具有一定程度之不可代替性，復無顯不可信之
    情況，依上開規定，該診斷證明書應具有證據能力。
二、卷附之00-0000000、0000000000號電話通聯記錄（參偵一卷
    第19～22頁）等資料，屬機械性列印之資料，非供述性之傳
    聞證據，自有證據能力。
三、卷附翻拍照片7 紙（參本院97審易940 號卷第41～42頁），
    係傳達照相當時現場情況，而透過照片傳達情形與現場實況
    在內容上之一致性，透過機械之正確性加以保障，即照片並
    不存在人對現實情形之知覺、記憶所經常發生的表現錯誤，
    是認照片之性質係非供述證據，並無傳聞法則之適用，且亦
    別無證據證明上開蒐證照片有經偽造、變造或不法之情形，
    自有證據能力。
四、按被告以外之人（包括證人、鑑定人、告訴人、被害人及共
    同被告等）於審判外之陳述雖不符刑事訴訟法第159 條之1
    至之4 等4 條之規定，而經當事人於審判程序同意作為證據
    ，法院審酌該言詞陳述或書面陳述作成時之情況，認為適當
    者，得為證據。刑事訴訟法第159 條之5 第1 項定有明文。
    查證人即告訴人丙○○、證人王雅芬、王源德於檢察事務官
    詢問時之證述，其性質雖屬傳聞證據，且當事人均已知上述
    證據乃傳聞證據，於本院審理時均同意作為證據（見本院97
    易1136號卷第47頁），本院審酌上開證據與本案犯罪事實具
    有關連性且無不當取得之情形，認為以之作為本案之證據亦
    屬適當，揆諸前開規定，上開證人之證言均應具有證據能力
    。
貳、實體部分：
一、訊據被告乙○○矢口否認有何侵入住宅、傷害之犯行，辯稱
    ：因丙○○積欠其胞兄余春輝薪水，致其亦領不到薪水，故
    與甲○○一同前往丙○○住處索取薪資，其當時是隔著門請
    丙○○出來協調，但丙○○將門關著不讓其進去，也不願外
    出洽談，其便以酒瓶砸向丙○○大門之玻璃後旋即離去；之
    後其又前往丙○○工廠欲與其商談薪資之事，但丙○○見其
    前來就拿起剪刀、螺絲起子欲趕其出去，其基於自衛遂與丙○○拉扯，故丙○○傷勢應該係拉扯時造成的，且其當時也
    有受傷，是其並無侵入住宅、傷害之犯行云云。經查：
  (一)被告乙○○犯侵入住宅罪部分：
    1.本件緣起於告訴人丙○○與被告哥哥即案外人余春輝合夥
      經營洗衣業務，因告訴人認余春輝積欠其債務，遂未支付
      余春輝96年8 月份之合夥款項，致余春輝無法發放薪津予
      被告等情，業據證人即告訴人丙○○於本院審理時證稱：
      其與被告哥哥余春輝合夥經營洗衣業務，雙方約定領得款
      項後，其須分一半予余春輝，但因余春輝先前有向其借款
      ，故其將96年8 月份余春輝可分得之款項先行扣下，用以
      抵償上開余春輝所借債務，本件被告從頭到尾均非其員工
      ，被告係幫余春輝工作等語明確（參本院97易1136號卷第
      52頁），核與被告供稱：丙○○與其胞兄余春輝合夥開洗
      衣店，後來丙○○沒有給付余春輝薪水，致其薪水也未獲
      給付等語相符（參97審易940 號卷第38頁），是此部分之
      事實，堪以認定。
    2.嗣被告因未領得薪水，遂於上開時、地，與不知情之甲○○一同前往證人丙○○之上開住處，被告並在未得證人丙○○同意之情況下，獨自1 人逕行進入該住處客廳內向證
      人丙○○催討薪資債務，經證人丙○○以言詞驅離無效後
      ，證人丙○○乃以手推被告出門，雙方遂隔著上開住處客
      廳之玻璃門內外互推，之後被告憤恨不平離去時，復持啤
      酒瓶朝前開玻璃門丟擲之事實，業據證人丙○○迭於警詢
      、偵查及本院審理時證稱：被告當天未得其同意就進入其
      住處客廳，說要追討其胞兄余春輝之債務，經其以被告非
      合夥當事人等言詞驅趕，被告仍不離去，其遂與髮妻王雅
      芬合力欲將被告推出門外，但反遭被告要拉其出去，雙方
      互推因而導致玻璃門門鎖損壞，之後其與王雅芬將被告推
      出門外，旋即將門上鎖並報案，被告遂持酒瓶砸向玻璃門
      後離去，且因其提供上開住處供員工上廁所吃飯用，故上
      開過程其員工王源德均有目擊等語明確（參警一卷第2 頁
      ，偵一卷第14頁，本院97易1136號卷第49～50頁），並有
      其當庭所繪製案發現場圖附卷可考（參本院97易1136號卷
      第57頁）；證人王雅芬於偵查中證稱：被告當天與朋友前
      往其位在大吉路住處，因內門未鎖，被告遂闖了進來，其
      忘記丙○○有無驅趕被告，但經其報警後，被告旋即離去
      ，離去前被告還丟擲酒瓶砸中玻璃門等語（參偵一卷第15
      頁）；證人王源德於偵查中證稱：被告當天與朋友一起到
      其老闆丙○○住處，被告之朋友在住處玻璃門外等候，由
      被告1 人進入住處之玻璃門內，其有見聞丙○○以言語制
      止被告，並與王雅芬用手推被告出去及兩邊互推玻璃門之
      情形等語（參偵一卷第15頁）；是證人丙○○、王雅芬、
      王源德就案發當時現場情形均證述明白，互核相符，且參
      諸被告於本院審理時供稱：丙○○當天將門關上並揚言報
      警等語（參本院97易1136號卷第74頁），顯見證人丙○○
      、王雅芬當天確有將門關上後報警之情，以證人丙○○上
      開住處均提供員工上廁所吃飯等情觀之，其住處大門平日
      必然敞開以方便員工進出，苟非被告無故侵入證人丙○○
      住處客廳並與之爭執拉扯，衡情證人丙○○自無將大門緊
      閉並隨意報案之理，足徵被告於上開時間，確有入侵證人
      丙○○上開住處客廳並與之衝突等情，應可認定。故被告
      辯稱：其當時是隔著門請丙○○出來協調，但丙○○將門
      關著不讓其進去，也不願外出洽談，其便以酒瓶砸破丙○○大門之玻璃後旋即離去云云，即無可取。
    3.至證人甲○○於本院審理時雖結證證稱：其最初是陪同被
      告前往丙○○（誤為張俊雄，下同）住處門外向丙○○索
      取薪水，但丙○○說余春輝尚積欠債務，所以薪水就不給
      了，並將門關上，2 人就隔著門大吵，之後被告離去時有
      持酒瓶丟向窗戶等語（參本院97易1136號卷第67～68頁）
      。然證人甲○○係當日與被告一同前往證人丙○○住處索
      取薪水之人，是其證詞難免偏頗，已難採信；且證人丙○○住處平時大門敞開等情，已如前述，苟非發生衝突，衡
      情證人丙○○當無將大門緊閉並報案之理；再參諸被告於
      案發當日有喝酒，並持酒瓶擲向證人丙○○住處一節，業
      據證人丙○○、甲○○於本院審理時證述在卷（參本院97
      易1136號卷第49、70頁），且為被告所不否認，而證人丙○○之住處大門以外尚有圍牆環繞之另一道門之事實，業
      據證人丙○○、甲○○於本院審理時證述在卷，並有其2
      人當庭繪製之現場圖在卷可查（參本院97易1136號卷第57
      、79頁），是以被告當時在已飲用酒類，並有情緒失控而
      丟擲酒瓶之情況下，其於率爾穿越證人丙○○環繞圍牆之
      第一道大門後，竟能自我控制而停於證人丙○○住處之第
      二道門前，並隔著門與丙○○對話，甚至吵架，此實令人
      難以想像，足徵證人甲○○上開所證，應係迴護被告之詞
      ，不足採信。
   4.綜上，本件事證明確，被告上開侵入住宅之犯行，洵堪認
     定。
  (三)被告乙○○犯傷害罪部分：
    1.證人丙○○因對被告提出侵入住宅告訴，臺灣高雄地方法
      院檢察署（下稱高雄地檢署）檢察官遂定於97年2 月1 日
      下午4 時開庭審理一節，有證人丙○○警詢筆錄、高雄地
      檢署檢察官辦案進行單附卷可稽（參警一卷第3 頁、偵一
      卷第4 頁）；而被告見此心生不滿，於開庭前之97年2 月
      1 日凌晨0 時5 分許，與不知情之甲○○、吳長恩2 人一
      同前往證人丙○○上開住處，由被告單獨進入該住處工廠
      內並徒手毆打證人丙○○之頭部、胸部、背部等處，致證
      人丙○○受有如犯罪事實二所示傷害之事實，業據證人丙○○於警詢、偵查及本院審理時證稱：因其對被告提出侵
      入住宅告訴，被告隨於97年2 月1 日凌晨即開庭前一天晚
      上與2 名友人前往其工廠，由被告獨自1 人進入工廠，2
      名友人則在外等候，被告一進工廠就說要將其打死，看其
      多會告，並以拳頭毆打其頭部、背部、胸部，其只能以手
      護住頭部任被告毆打，後來被告見其妻王雅芬進來亦過去
      毆打王雅芬，其見狀遂抓狂拿起螺絲起子及剪刀自衛，被
      告之朋友就進來將被告拉走等語（參警二卷第3 ～4 頁，
      偵一卷第14頁，偵三卷第9 頁，本院97易1136號卷第50～
      53頁）；證人王雅芬於偵查中證稱：當天被告與幾名友人
      一同前往其工廠，由被告毆打其夫丙○○，被告友人則在
      旁看熱鬧，其一走進工廠，被告就過來拉其頭髮、衣服，
      之後又回去毆打丙○○等語（參偵一卷第15頁）；證人王
      源德於偵查中證稱：被告當天與友人來工廠後就開始毆打
      老闆丙○○，後來又毆打老闆娘王雅芬，當時丙○○有拿
      類似剪刀之物自衛，其不清楚後來被告等人如何離開等語
      （參偵一卷第15頁）；證人甲○○於本院審理時證稱：當
      天係其與友人吳長恩陪同被告前往丙○○（誤為張俊雄）
      工廠談和解的事等語（參本院97易1136號卷第69頁）；並
      有高雄市立聯合醫院診斷證明書及證人丙○○受傷照片7
      張在卷可佐（參偵一卷第17頁，本院97審易940 號卷第41
      ～42頁），參諸上開診斷證明書為案發當日所製作，且所
      載傷勢為胸壁挫傷、頭部損傷及前胸後臂紅腫之情，恰與
      證人丙○○證述其遭被告毆打其頭部、胸部、背部等情相
      符，亦與證人丙○○受傷照片中其胸部、背部、頸部等處
      有明顯紅腫之情況符合，可見證人丙○○證述其於案發當
      日遭被告毆打並受有上開傷勢一節，應屬非虛；且被告因
      遭證人丙○○提出侵入住宅之告訴，高雄地檢署檢察官並
      定於97年2 月1 日下午4 時開庭審理上開案件，故被告因
      此對證人丙○○心懷怨恨而有傷害之動機，亦非不可想像
      ；再觀之證人丙○○於案發現場有拿起螺絲起子及剪刀等
      情，足認證人丙○○當時確因本身及髮妻遭被告毆打，故
      有情緒激動而持螺絲起子及剪刀之舉，益徵證人丙○○於
      上開時、地，確有遭被告毆打致受有前揭傷勢一節，應可
      確認。
    2.至被告雖辯稱：其當日欲與丙○○商談薪資之事，但丙○○見狀就拿起剪刀、螺絲起子欲趕其出去，其基於自衛遂
      與丙○○拉扯，故丙○○傷勢應該係拉扯時造成的，且其
      當時也有受傷云云。然由上開診斷證明書所載傷勢觀之，
      證人丙○○所受之傷勢為胸壁挫傷、頭部損傷及前胸後臂
      紅腫之傷害，衡情應係遭人毆打所致，尚非相互拉扯所能
      造成；且該診斷證明書係案發當日即97年2 月1 日所製作
      ，苟如被告所辯係與證人丙○○拉扯，則該診斷證明應有
      前臂、手腕紅腫挫傷等常見之拉扯所致傷害，惟遍查該診
      斷證明書並無此記載，顯見被告所辯僅有拉扯等情，不足
      採信；再參以證人王雅芬於案發當時有撥打110 報案等情
      ，有00-0000000號電話通聯記錄在卷可參（參偵一卷第19
      頁），且證人丙○○當天亦有持螺絲起子、剪刀之動作，
      倘被告當日僅係前往商談和解事宜，衡情證人王雅芬實無
      報警之必要，且證人丙○○亦當無情緒激動而持螺絲起子
      以示自衛之舉動，足證被告於案發當日確有在上開工廠毆
      打證人丙○○，致證人丙○○因此情緒失控而持螺絲起子
      、剪刀以示自衛，故被告刻意隱瞞其前揭毆打證人丙○○
      之事實，而僅提及證人丙○○持螺絲起子、剪刀之情狀，
      其所辯與事實不合，自無可取。
    3.另證人甲○○於本院審理時結證證稱：第二次其與吳長恩
      又陪同被告前往丙○○（誤為張俊雄，下同）工廠洽談和
      解事宜，但其並未進入工廠而在外面等候，之後聽到被告
      與丙○○在大吵，其便走到工廠大門觀看，當時丙○○有
      持剪刀及螺絲起子朝被告比劃，其便與吳長恩將被告與丙○○拉開，吳長恩將被告拉出去，其於詢問丙○○夫婦發
      生何事後隨即離去等語（參本院97易1136號卷第70頁）。
      惟證人丙○○係於遭被告毆打並見及髮妻王雅芬亦遭被告
      毆打之情況下，遂情緒失控持螺絲起子、剪刀以示自衛等
      情，業據本院認定如上，故依證人甲○○上開所證，其當
      時既不在工廠內，證人甲○○自無可能見及證人丙○○持
      剪刀、螺絲起子前遭被告毆打之情狀，本院尚不能以其證
      詞即認被告並無毆打證人丙○○之情事；且案發當時證人
      王雅芬已報警一節，有00-0000000號電話通聯記錄在卷可
      查，已如前述，而證人甲○○於警方未到達現場之前，即
      拋下被告獨自1 個人先行離去等情，亦據證人甲○○於本
      院審理時證稱：當時吳長恩將被告拉出去，其詢問完丙○○後，見警察要來了，就獨自先行離去，因為當時被告拉
      不走，且本件亦不關其事等語（參本院97易1136號卷第71
      頁）；證人丙○○於本院審理時證稱：其拿起螺絲起子、
      剪刀時，被告朋友怕出事就將被告拉走，之後警察來了，
      被告朋友就跑走了，而將被告留下等語明確（參本院97易
      1136號卷第50頁），衡之常理，證人甲○○既與被告、友
      人吳長恩一同前往證人丙○○住處洽談和解事宜，理應同
      時進退才是，且依其證述並無看見被告有何傷害證人丙○○之行為，實無擔心員警到達現場處理之理，然其竟於知
      悉員警即將到來之際，即拋下被告率行離去，可見證人甲○○應係擔心遭證人丙○○指認為被告傷害犯行之共犯，
      為免遭警逮捕，故於員警到達現場前即先行隱蔽，益徵其
      證稱被告未毆打證人丙○○云云，係迴護被告之詞，難以
      採信。
    4.綜上，本件事證明確，被告所辯，不足採信，其上開傷害
      犯行，亦堪認定。
二、核被告所為，係犯刑法第306 條之侵入住宅罪及同法第277
    條第1 項之普通傷害罪。其所犯上開2 罪間，犯意各別，行
    為互異，應予分論並罰。爰審酌被告僅因其胞兄余春輝與告
    訴人丙○○有合夥糾紛，不思以理性解決紛爭，竟無故侵入
    告訴人住處客廳，顯無視於社會法秩序之規範；且於告訴人
    提告後，猶不知謹言慎行，竟心生怨懟，於開庭當日清晨，
    前往告訴人住處毆打告訴人成傷，視司法於無物，並造成告
    訴人身心均受到極大之恐懼及傷害，可見惡性非輕；於犯後
    猶矢口否認犯行，態度不佳，偵審中經多次安排調解，或以
    藉故不到場等理由致迄今仍無法與告訴人達成和解，賠償告
    訴人所受損失等其他一切情狀，分別量處如主文所示之刑，
    並考量本件被告係高職畢業、家庭經濟狀況小康等情，就其
    侵入住宅及傷害罪部分，均諭知以新臺幣1,000 元折算1 日
    之易科罰金折算標準，以示懲儆。
三、另移送併辦部分之犯行（臺灣高雄地方法院檢察署檢察官97
    年度偵字第11330 號），雖未據公訴人起訴，然與前揭已起
    訴之犯罪事實二部分完全相同，為同一案件，當為本件起訴
    效力所及，本院自應一併審理，附此敘明。
據上論斷，應依刑事訴訟法第299 條第1 項前段，刑法第306 條
第1 項、第277 條第1 項、第41條第1 項前段，刑法施行法第1
條之1 ，判決如主文。
本案經檢察官吳美齡到庭執行職務。
中    華    民    國    98    年    4     月    17    日
                  刑事第十五庭  法  官  王俊彥
如不服本判決應於收受判決後10日內向本院提出上訴書狀，並應
敘述具體理由。其未敘述上訴理由者，應於上訴期間屆滿後20日
內向本院補提理由書(均須按他造當事人之人數附繕本)「切勿逕
送上級法院」。
以上正本證明與原本無異。
中    華    民    國    98    年    4     月    17    日
                                書記官  鄭永媚
附錄本判決論罪法條：
中華民國刑法第306 條
（侵入住居罪）
無故侵入他人住宅、建築物或附連圍繞之土地或船艦者，處1 年
以下有期徒刑、拘役或3 百元以下罰金。
無故隱匿其內，或受退去之要求而仍留滯者，亦同。
中華民國刑法第277 條
（普通傷害罪）
傷害人之身體或健康者，處3 年以下有期徒刑、拘役或1 千元以
下罰金。犯前項之罪因而致人於死者，處無期徒刑或7 年以上有
期徒刑；致重傷者，處3 年以上10年以下有期徒刑。


司法院資訊處製作；財團法人民間司法改革基金會備份。
